最高法院刑事判決　　　　　　　　　　　　　　　八十六年度台上字第二二九七號
　　上　訴　人　甲○○
　　選任辯護人　徐揆智律師
右上訴人因恐嚇案件，不服台灣高等法院中華民國八十五年三月十三日第二審判決（
八十四年度上訴字第六七八六號，起訴案號：台灣台北地方法院檢察署八十四年度偵
字第九○七七號），提起上訴，本院判決如左：
    主  文
上訴駁回。
    理  由
按刑事訴訟法第三百七十七條規定：上訴於第三審法院，非以判決違背法令為理由，
不得為之。是提起第三審上訴，應以原判決違背法令為理由，係屬法定要件。且必須
依據卷內資料為具體之指摘，並足據以辨認原判決已具備違背法令之形式，始屬相當
。本件上訴人甲○○上訴意旨略以：告訴人黃惠玉於案發後向吳興派出所報案，並未
指述上訴人與周惠君有欲行搶奪本票之情形，案重初供，可見其嗣後之指訴，顯係欲
使上訴人及周惠君受刑事訴追為目的，否則其何以不於報案時即對上訴人及周惠君二
人提出告訴。且證人周惠美於偵查中，僅供稱其看到周惠君搶過本票撕掉，上訴人打
其後腦，可知上訴人從未靠近黃惠玉，其交付本票予周惠君，與上訴人無關。此有利
於上訴人之證據，原判決不採，又未明其不採納之理由，顯有判決不載理由之違法
。周惠美於偵查中上開供述，足證上訴人並無原判決所認定之犯行，詎原判決竟謂其
所認定之事實，經證人周惠美在偵查中證述屬實，所認定之事實與所採之證據適相矛
盾，即屬證據上理由矛盾。證人陳秀梅於第一審結證，其看到周林金雲在拉扯她的大
女兒，上訴人過去將她們拉開等語，與周惠美前開證言對照，可知上訴人確未曾靠近
黃惠玉，只是去拉開婆婆周林金雲及周惠美，並無恐嚇意圖。黃惠玉之指認，若非故
意誣陷，即係誤認，與陳秀梅所證不符，並非真實。原審對此項有利於上訴人之證據
不予採納，又未說明其理由，顯有判決不載理由之違法。證人陳彥里、陳韋伶於原審
結證，供稱上訴人並未說過「不要讓他們走，看她皮包還有沒有票」上訴人從頭到尾
未說過一句話。告訴人亦證稱上訴人確未說過上開言詞，亦未搶其手提包。此項有利
於上訴人之證據，原判決不採，又未說明其不採納之理由，亦有判決不載理由之違背
法令云云。
但查告訴人黃惠玉於本件案發後，向吳興街派出所報案，已明確指述上訴人與周惠君
二人欲搶其皮包，其要提出告訴等語（偵查卷三、四頁）。上訴人所云黃惠玉於警訊
時未對其提出告訴云云，顯非依卷內資料執為指摘，即難謂係適法之第三審上訴理由
。原審依憑黃惠玉之指訴，及證人周惠美、陳瞿甫於偵查中所證，而認上訴人確有與
周惠君共同衝至黃惠玉身旁，欲搶奪其手提包，上訴人並喊：「不要讓他們走，看她
皮包還有沒有票」致黃惠玉心生畏懼，將周惠美所簽發交付之三張本票，從手提包中
拿出交予周惠君，周惠君得手後，即將之撕毀等情。已據明所憑之證據及認定之理
由，從形式上觀察，並無判決不載理由之違法情形存在。周惠美於檢察官偵查中，固
僅稱其看到黃惠玉很緊張，從皮包內拿出本票，周惠君就搶過去撕掉等語（見偵查卷
四五頁背面、四六頁）。惟其並無供稱上訴人未靠近黃惠玉欲搶本票，自非足資為上
訴人有利認定之依據，原判決未予說明，顯然於判決無影響。周惠美上開供證，核與
原判決認定之事實，並無不符，原判決採為證據，要難認有何證據上理由矛盾之可言
。證人陳秀梅及陳彥里、陳韋伶於第一審及原審供證，均未及其等有否見到係何人
趨前欲搶黃惠玉所執本票（一審卷五十頁、原審卷六三頁背面），自與待證事實無關
。原判決理由未加以說明，亦非可認係判決理由不備。上訴人謂陳彥里、陳韋伶於原
審證稱上訴人並未說過「不要讓他們走，看她皮包還有沒有票」上訴人始終未說話云
云。經核原審筆錄，該證人等並無此項陳述，上訴意旨顯非依卷內資料執為指摘。另
黃惠玉於原審審理中，已與同案被告周金義及上訴人等成立和解，其供稱上訴人未搶
其皮包或出言恐嚇云云，無非事後護之詞，不足採信，原判決就此雖未予明，於
判決之本旨並無影響，自不得資為上訴第三審之理由。上訴人其餘就原判決明白論斷
之事項及認事採證職權之行使，徒憑己見任意指摘原判決違法，仍為單純事實之爭執
，均非適法之第三審上訴理由，其上訴違背法律上之程式，應予駁回。又本件雖係刑
事訴訟法第三百七十六條第六款所列之案件，惟於修正刑事訴訟法施行前原得上訴於
第三審法院，且已繫屬於法院，依刑事訴訟法施行法第五條第一項規定，仍應依施行
前之法定程序終結之，附此說明。
據上論結，應依刑事訴訟法第三百九十五條前段，判決如主文。
中      華      民      國    八十六    年      四      月    二十四    日
                              最高法院刑事第五庭
                                  審判長法官  陳  錫  奎
                                        法官  洪  清  江
                                        法官  李  璋  鵬
                                        法官  吳  昆  仁
                                        法官  李  彥  文
      右正本證明與原本無異
                                              書  記  官
中      華      民      國    八十六    年      五      月      一      日
